【裁判字號】    97,簡上,545
【裁判日期】    971225
【裁判案由】    妨害自由
【裁判全文】
臺灣板橋地方法院刑事判決             97年度簡上字第545號
上  訴  人  丁○○
即  被  告
上列上訴人即被告因妨害自由案件，不服本院於民國97年4 月9
日所為之97年度簡字第1170號第一審簡易判決（原聲請簡易判決
處刑案號：97年度偵字第1409號）提起上訴，本院管轄之第二審
合議庭判決如下：
    主  文
上訴駁回。
    事實及理由
一、本案經本院審理結果，第一審以被告係犯刑法第304 條第1
    項之強制罪，並量處有期徒刑4 月，如易科罰金以新台幣1,
    000 元折算1 日之刑，經核原審認事用法及量刑均無不當，
    應予維持，除原聲請簡易判決處刑書犯罪事實欄第5 行所載
    「邱鈺婷」應為「丙○○」之誤寫，應予更正外，其餘引用
    第一審判決書所載事實、證據及理由。
二、被告上訴意旨固以：被告與同案被告甲○○為友人，並不認
    識同案被告乙○○，甲○○於96年7 月23日晚間10點多打電
    話向被告借車，被告表示晚上有事，可以開車載甲○○過去
    ，遂依甲○○指示前往板橋市○○路○ 段169 巷6 號對面，
    乙○○即下車與丙○○談事情，被告則與甲○○換位置至副
    駕駛座睡覺，之後丙○○與乙○○一起上車，甲○○說要到
    附近繞繞，被告又再開車至中和市○○路某便利商店前，乙○○與丙○○又下車，被告乃純粹開車，並不知道發生何事
    云云。惟查：
  (一)證人乙○○於本院審理中係具結證稱：「被告丁○○是甲○○的朋友，案發當天我和甲○○去找丙○○，甲○○找被告
    開車過來跟我會合，我才因此見到被告，案發前並未見過他
    ，甲○○介紹被告叫做『阿賢』，甲○○過來跟我會合時，
    是被告開車，後來他有跟甲○○換手，因為我和甲○○都沒
    有車，才請被告幫忙開車。甲○○拿給丙○○簽的本票，是
    從車上拿的，丙○○簽好以後是拿給甲○○，甲○○說本票
    放在車上，後來就不見了。當天在場的人就是我和甲○○還
    有被告，我沒有跟警察說過有一名綽號『肥豬』的人在場，
    也不知道被告有無別的綽號叫『肥豬』」等語（見本院97年
    10月31日審理筆錄第3 至5 頁）。對照證人丙○○於偵查中
    具結所證：「96年7 月23日下午2 時許，我在三重接了一位
    男客，我覺得甲○○他們抽太兇，而且該男客沒有給我錢，
    我就決定乾脆落跑，並請飯店打電話叫計程車來接我，之後
    我就搭計程車會板橋住處，結果甲○○、乙○○一直打電話
    給我，說我這樣擾亂他們機房，要我賠償公司50萬，乙○○
    還發簡訊說如果我不出來跟他們談，就保證我不用再出門，
    後來我就獨自到住處樓下跟乙○○談，後來甲○○和另一名
    『肥豬』也出現在我家樓下，要我上他們的車到中永和一帶
    去跟對方對質，但對方沒有出現，後來他們就要我簽一張5
    萬元的本票，．．．我因為害怕所以就簽下本票，他們就送
    我回家，之後我就去大觀派出所備案。．．．我不知道『肥
    豬』的姓名，是他們三人要我簽本票，當時他們開的車輛是
    銀色休旅車，由『肥豬』駕駛，甲○○坐在副駕駛座，乙○○跟我坐在後座」等語（見96年偵字第16918 號卷第68至70
    頁）以觀，雖證人丙○○稱另有一名綽號「肥豬」之男子在
    場，然證人乙○○已明確陳述在場者僅有乙○○、甲○○及
    丁○○，且證人丙○○所描述該「肥豬」男子係駕車之人，
    與證人乙○○所述被告丁○○負責駕車乙節相符，足見證人
    丙○○所稱綽號「肥豬」之人，即係駕駛車號5D-7265 號車
    輛之被告丁○○無誤。雖被告自稱其並無「肥豬」之綽號，
    然證人丙○○亦證稱僅在案發當天有見過該綽號「肥豬」之
    人（見上開卷第70頁），則證人丙○○是否能得知被告丁○○真正綽號，不無疑問，自不能以此認為證人丙○○之指述
    有瑕疵。
  (二)再者，證人即同案被告甲○○於警詢中亦供稱：「（問：丙○○簽下本票時你們有幾個人在場？）在場的人有我和乙○○及另一名綽號『肥豬』的男性友人」等語、「本票在綽號
    『肥豬』的男子身上」（見上開卷第10頁、第12頁）；且在
    偵查中具結證稱：「那張五萬元的本票在『肥豬』那裡」、
    「因為簽完本票以後就放在『肥豬』車上」等語（見上開卷
    第50頁、第152 頁）。且在偵查中經檢察官問及「肥豬本名
    、是否為丁○○」時，證人甲○○供稱：「我都叫他肥豬，
    好像是丁○○」等語（見上開偵查卷第147 頁）。更可見證
    人丙○○所指在場迫令其簽下本票之三名男子，其中綽號「
    肥豬」之人即為被告丁○○無誤。
  (三)雖被告丁○○辯稱，其僅是借車給甲○○，當時在車內睡覺
    ，不知甲○○、乙○○與丙○○在談何事云云。然證人丙○○明確指出有三名男子下車命其簽下本票（見偵查卷第69頁
    ），顯見被告辯稱在車內等候乙節，已非可信。況證人丙○○係搭乘被告丁○○所有之車輛自板橋住處前往中永和地區
    之便利超商前談判，嗣在車內簽署本票乙節，亦經證人乙○○於偵查中具結證述明確（見偵查卷第149 頁），則被告丁○○當時在車內，焉有不知陌生女子上車，隨後又在車內簽
    本票等情節之理，是被告丁○○所辯，實與常情有違。況被
    告乙○○供稱係因其與甲○○都沒有車，才由甲○○向被告
    丁○○借車，而證人丙○○不願搭乘俗稱「馬伕」之「阿全
    」所駕駛之車輛而逕自返回板橋住處，乃突發狀況，自非被
    告甲○○、乙○○事先所能預期；加以其二人欲找丙○○之
    目的係為要求丙○○簽下本票以擔保丙○○日後聽從其等指
    示工作，則此等談判耗時若干，亦非可事先估算，自需確定
    所借得之車輛能夠遂行其等強押丙○○之目的，顯非搭便車
    至目的地即可。是被告丁○○於本院審理中辯稱其係因翌日
    凌晨1 時許需要用車，故開車載甲○○、乙○○前往云云，
    顯非可信。
  (四)綜上所述，被告所辯無非為事後卸責之詞，洵非可信。從而
    ，被告執此所為之上訴，並非有理由，自應予駁回。
據上論斷，應依刑事訴訟法第455 條之1 第1 項、第3 項、第36
8 條、第373 條，判決如主文。
本案經檢察官王家春到庭執行職務。
中    華    民    國    97    年    12    月    25    日
                  刑事第二十庭  審判長法  官  汪怡君
                                      法  官  楊仲農
                                      法  官  楊筑婷
上列正本證明與原本無異。
不得上訴。
                                      書記官  田世杰
中    華    民    國    97    年    12    月    25    日


司法院資訊處製作；財團法人民間司法改革基金會備份。
